臺灣高等法院臺南分院刑事判決　　　　　　九十三年度交上易字第二九一號　　Ｇ
　　　上　訴　人　臺灣嘉義地方法院檢察署檢察官
　　　上　訴　人
　　　即　被　告　乙　○　○
右上訴人因被告過失致死等案件，不服臺灣嘉義地方法院九十三年度交易字第二八號
中華民國九十三年四月二十六日第一審判決（起訴案號：臺灣嘉義地方法院檢察署九
十三年度調偵字第五七號），提起上訴，本院判決如左：
      主      文
原判決關於過失致人於死暨定執行刑部分撤銷。
乙○○因過失致人於死，處有期徒刑伍月，如易科罰金，以佰元折算壹日。
其他上訴駁回。
右開撤銷改判部分所處之有期徒刑伍月，與駁回上訴部分，所處有期徒刑參月。應執
行有期徒刑柒月，如易科罰金，以佰元折算壹日。緩刑參年。
      事      實
一、乙○○於民國九十二年十月三十一日下午八時許，在嘉義市○○○路百樂歌友會
    服用高樑酒類後，已達酒醉不能安全駕駛動力交通工具之程度，竟仍於翌日即同
    年十一月一日凌晨四時十五分許，駕駛車牌號碼三Ｗ—六六八七號自用小客車，
    沿嘉義縣中埔鄉○○路由北往南方向行駛，途經該路五段九二一號前快車道，原
    應注意酒醉不得駕車，且應注意車前狀況，並採取必要之安全措施，而依當時情
    形，並無不能注意情事，竟疏於注意，適有行人葉蔡淑春穿越上開道路，亦疏未
    注意右方來車，遂遭乙○○撞及。乙○○肇事後，即請路人報案，並於警員甲○
    ○據報前往車禍現埸處理時，在警員甲○○未知悉何人肇事之前，當埸承認為車
    禍肇事人，而願接受此部分裁判。警員並對乙○○施以呼氣酒精濃度測試，其測
    量值為每公升○．五三毫克。葉蔡淑春則因車禍受有頭部外傷併腦損傷之致命傷
    害，經送醫後翌日不治死亡。
二、案經嘉義縣警察局報請臺灣嘉義地方法院檢察署檢察官偵查起訴。
      理      由
一、右揭被告乙○○對於如何酒醉駕駛肇事致人死亡之事實，業經其於警訊、偵查、
    原審及本院坦承不諱，且其肇事後所作呼氣酒精濃度測試，其測量值高達０．五
    三毫克，有酒精濃度測試單附卷可証，而被告酒醉駕駛發生交通事故，有道路交
    通事故調查報告表、道路交通事故現場圖、測試觀察紀錄表各一件及照片十幀附
    卷可稽（以上見警卷第一、二、六至十三頁、偵卷第二十頁、原審卷廿三頁、本
    院卷廿八、四四頁），故被告因飲酒已不能安全駕駛車輛而仍駕駛之事實，應堪
    認定。
二、按汽車行駛時，駕駛人應注意車前狀況，隨時採取必要安全措施；又飲用酒類或
    其他類似物後其吐氣所含酒精濃度超過每公升○．二五毫克以上，不得駕車，道
    路交通安全規則第九十四條第三項、第一百十四條第二款分別定有明文。被告酒
    後駕駛，酒測值達０．五三毫克，已違反交通安全規則之規定，而被告駕車行駛
    於快車道，原應注意車前狀況，依當時情形並無不能注意之情事，竟疏未注意，
    而撞及行人，雖行人跨越快車道亦有過失，惟被告疏未注意同為肇事之原因，此
    亦有臺灣省嘉雲區車輛行車事故鑑定委員會鑑定意見書可資參照（見相卷第六七
    八號卷第四六、四七頁），故被告對於車禍之發生有過失，亦應堪認定。
三、被害人葉蔡淑春確因本件車禍受有頭部外傷併腦損傷，經送醫急救後翌日仍不治
    死亡之事實，亦經檢察官相驗屬實，製有勘驗筆錄、相驗屍體證明書、驗斷書附
    卷可稽（見相卷第六七八號卷第十八、二二、三二至三六頁），且被告之過失行
    為與被害人死亡間有相當因果關係。準此，本件被告過失致人於死犯行，事證明
    確，犯行洵堪認定。
四、核被告所為係觸犯刑法第一百八十五條之三之服用酒類，不能安全駕駛動力交通
    工具而駕駛罪及第二百七十六條第一項之過失致死罪。被告酒醉駕車，因而致人
    死亡，應依道路交通管理處罰條例第八十六條第一項加重其刑。查證人即警員甲
    ○○於本院具結證稱：伊案發後有到現場處理，伊當時是中埔分局交通事故處理
    小組的成員，當天伊接獲派出所報案才至現場處理，被告有承認是他撞到人的，
    伊到車禍現場時，被告還有在現場，他有主動說出車子是他開的。發生車禍後，
    被告都沒有離開現場等語（見本院卷第四十、四一頁），是依證人甲○○所言，
    被告在警員據報前往車禍現場處理時，在警員甲○○尚未知悉被告犯罪事實與屬
    犯罪人之前，其在現埸即向警員甲○○告知其肇事犯罪而願接受裁判之情事，是
    被告過失致死行為，符合刑法第六十二條前段自首要件之規定，此部分依法減輕
    其刑，並先加後減之，被告所犯前開二罪，犯意各別，罪名互異，應分論併罰。
五、原審就被告觸犯服用酒類，不能安全駕駛動力交通工具而駕駛罪部分，依刑法第
    一百八十五條之三，刑第四十一條第一項前段，第二項，道路交通管理處罰條例
    第八十六條第一項之規定，並審酌被告原應注意酒醉後不得駕車，以免發生道路
    上之危險行為，嗣果因酒醉駕車而導致本件車禍等一切情狀，量處有期徒刑參月
    ，並諭知如易科罰金以三百元折算一日，認事用法及量刑，並無不合，公訴人上
    訴意旨，以量刑太輕，指摘原判決不當，非可採取，被告上訴意旨以此部分量刑
    太重，指摘原判決不當，亦非可採，均無理由，應予駁回。
六、至被告過失致人於死部分，原審予以論罪科刑，固非無見，惟查（一）被告既係
    酒醉駕車，已有違道路交通安全規則第一百十四條第二款之規定，自非依規定駕
    車行駛，核無道路交通管理處罰條例第八十六條第二項減輕其刑之適用，原審竟
    適用上開規定予以減輕其刑，自有未洽。（二）被告之過失致死之行為，符合自
    首之規定，原審疏未審酌，亦有未合。公訴人上訴意旨循告訴人之聲請，認被告
    為肇事之主因，原審對被害人量刑過輕云云，指摘原判決不當，固非可取，被告
    上訴意旨，則以已與告訴人家屬成立和解，並於本院提出嘉義縣中埔鄉調解委員
    會調解筆錄一份為證，且經告訴人於本院表示要原諒被告為由（見本院卷第廿七
    、三十頁、四二頁），指摘原判決不當，則非全然不可採，而原判決此部分既有
    上開可議之處，自屬無可維持，應由本院將此部分及所定執行刑一併撤銷改判。
    爰審酌被告駕車導致本件車禍，並致被害人死亡，惟本件車禍被害人擅行穿越快
    車道，應負主要肇事責任，衡量被告與被害人之過失比例，雙方業已和解，告訴
    人當庭表示原諒被告，並考量被告坦承犯行等一切情狀，就此部分，乃量處如主
    文第二項所示之刑，並諭知易科罰之折算標準。
七、本件撤銷改判之過失致人於死部分，所處有期徒刑伍月，如易科罰金，以三百元
    折算一日。與前開駁回之服用酒類，不能安全駕駛動力交通工具而駕駛罪部分，
    所處有期徒刑參月，如易科罰，以三百元折算一日，應執行有期徒刑柒月，如易
    科罰金，以佰元折算壹日。
八、末查被告未曾受有期徒刑以上刑之宣告，有台灣高等法院被告全國前案紀錄表一
    份可按，且於本院審理坦承犯行，態度良好，已與告訴人家屬成立和解，經到庭
    檢察官表示請斟酌宣告緩刑等語（見本院卷第四三頁），是本院審酌被告經此偵
    審程序之教訓，當知警惕，信無再犯之虞，本院認所宣告之刑以暫不執行為適當
    ，併宣告緩刑參年，以啟自新。
據上論斷，應依刑事訴訟法第三百六十八條，第三百六十九條第一項前段，第三百六
十四條，第二百九十九條第一項前段，刑法第二百七十六條第一項，第五十一條第五
款，第四十一條第一項前段，第二項，第六十二條前段，第七十四條第一款，道路交
通管理處罰條例第八十六條第一項，罰金罰鍰提高標準條例第一條前段，第二條，判
決如主文。
本案經檢察官劉欽銘到庭執行職務。
中    華    民    國      九十三      年      八      月      十二      日
                                  臺灣高等法院臺南分院刑事第一庭
                                      審判長法官  黃    崑    宗
                                            法官  李    文    福
                                            法官  田    平    安
右正本證明與原本無異。
不得上訴。
                                      法院書記官  劉    岳    文
中    華    民    國      九十三      年      八      月     十三       日
附錄：本判決論罪科
刑法第一百八十五條之三：
服用毒品、麻醉藥品、酒類或其他相類之物，不能安全駕駛動力交通工具而駕駛者，
處一年以下有期徒刑、拘役或三萬元以下罰金。
刑法第二百七十六條第一項：
因過失致人於死者，處二年以下有期徒刑、拘役或二千元以下罰金。
